臺灣高等法院刑事判決
110年度侵上訴字第21號
上  訴  人  
即  被  告  薛金山



選任辯護人  莊秉澍律師
上列上訴人即被告因妨害性自主案件，不服臺灣桃園地方法院10
9年度侵訴字第40號，中華民國109年11月6日第一審判決（起訴
案號：臺灣桃園地方檢察署109年度偵字第6953號），提起上訴
，本院判決如下：
    主  文
原判決撤銷。
甲○○成年人故意對少年犯強制性交罪，處有期徒刑肆年陸月。 
    事  實
一、甲○○明知代號AE000-A109010號（民國00年00月生，真實姓
    名年籍均詳卷，下稱A女）為14歲以上未滿18歲之少年，竟
    基於成年人故意對少年為強制性交之犯意，於108年1月間某
    日，在A女位在桃園市大溪區之住處（地址詳卷)，敲門進入
    A女房間後，即以雙手抓住A女，A女驚嚇大叫「不要碰我」
    並用力欲扭開甲○○，惟甲○○竟仍將A女壓制至床上後，坐在A
    女雙腿上，使A女不得動彈，嗣撫摸A女之胸部及下體，並以
    未戴保險套之陰莖插入A女之陰道，以此方式對A女為強制性
    交行為1次。嗣A女於108年10月間產下代號AE000-A109010B
    號之嬰兒（真實姓名年籍均詳卷，下稱D女），經採取D女唾
    液與甲○○唾液進行染色體DNA-STR型別檢測結果，不排除甲○
    ○為D女之親生父，渠等間親子關係機率為99.99999％，而查
    知上情。
二、案經A女訴由桃園市政府警察局大溪分局報請臺灣桃園地方
    檢察官偵查起訴。
    理  由
壹、程序部分：
一、按性侵害犯罪防治法所稱性侵害犯罪，係指觸犯刑法第221
    條至第227條、第228條、第229條、第332條第2項第2款、第
    334條第2項第2款、第348條第2項第1款及其特別法之罪；又
    行政機關、司法機關及軍法機關所製作必須公示之文書，不
    得揭露被害人之姓名、出生年月日、住居所及其他足資識別
    被害人身分之資訊，性侵害犯罪防治法第2條第1項、第12條
    第2項分別定有明文。另性侵害犯罪防治法第12條所定其他
    足資識別被害人身分之資訊，包括被害人照片或影像、聲音
    、住址、親屬姓名或其關係、就讀學校與班級或工作場所等
    個人基本資料，性侵害犯罪防治法施行細則第6條亦有明定
    。本件上訴人即被告甲○○經檢察官以兒童及少年福利與權益
    保障法第112條第1項前段、刑法第221條第1項罪嫌提起公訴
    ，屬性侵害犯罪防治法所稱之性侵害犯罪，因本院製作之本
    案判決屬必須公示之文書，為避免A女身分遭揭露，依上開
    規定，對於A女、A女之祖母代號AE000-A109010A號（真實姓
    名年籍均詳卷，下稱B女）、A女之父親代號AE000-A109010C
    號（真實姓名年籍均詳卷，下稱C男）及D女姓名及年籍、地
    址等足資識別身分之資訊，均予以隱匿，合先敘明。
二、證據能力部分
　㈠按被告以外之人於審判外之言詞或書面陳述，雖不符刑事訴
    訟法第159條之1至第159條之4之規定，而經當事人於審判程
    序同意作為證據，法院審酌該言詞陳述或書面陳述作成時之
    情況，認為適當者，亦得為證據；當事人、代理人或辯護人
    於法院調查證據時，知有第159條第1項不得為證據之情形，
    而未於言詞辯論終結前聲明異議者，視為有前項之同意；刑
    事訴訟法第159條之5定有明文。查本判決下列認定事實所引
    用之被告以外之人於審判外所為之供述證據資料，公訴人、
    被告及其辯護人對本院提示之卷證，均表示對於證據能力沒
    有意見而不予爭執，且迄至言詞辯論終結前亦未再聲明異議
    ，本院審酌上開證據資料製作時之情況，尚無違法不當或證
    明力明顯過低之瑕疵，亦認以之作為證據，應屬適當。
　㈡本判決下列認定事實所引用之非供述證據，並無證據證明係
    公務員違背法定程序取得之證據，且與本件待證事實具有自
    然之關聯性，均得作為證據。　　
貳、實體部分：
一、認定事實所憑之證據及理由：　
    上開犯罪事實，業據被告於原審準備程序、審理及本院審理
    時坦承不諱（詳見原審侵訴卷第66、114頁；本院卷第78、8
    1頁），核與證人即告訴人A女、證人B女、C男於偵訊中之證
    述內容相吻（詳見他字卷第71-72頁；偵字卷第17-20、61-6
    2頁），並有被告影像資料查詢資料結果，被告照片暨名片
    、和解書、臺灣桃園地方法院110年度桃司簡調字第151號調
    解筆錄、郵政跨行匯款申請書及支票影本等件在卷可按（詳
    見偵字卷第13、27-29、51-53、55頁；原審侵訴字卷第71、
    123頁；本院卷第89-91、95、97頁）。又A女誕下D女後，D
    女唾液與被告唾液經送往內政部警政署刑事警察局鑑定，以
    DNA-STR鑑定法為鑑定方法，鑑定結論為：由涉嫌人甲○○、
    被害人與被害人之子21組染色體DNA-STR型別檢測結果，其
    中發現涉嫌人甲○○與被害人之子僅SE33型別檢測結果不符合
    親子遺傳法則，其餘20組型別均符合親子遺傳法則，惟考量
    其可能為突變的結果，故不排除涉嫌人甲○○為被害人之子之
    親生父，其親子關係機率預估為99.99999％等情，亦有該局1
    09年3月20日刑生字第1090015493號鑑定書在卷可參（詳見
    偵字卷第71-73頁），可知被告確實有與A女發生性行為，並
    因此導致A女懷孕生女。是依上述補強證據已足資擔保被告
    上開任意性自白與事實相符，應可採信。本件事證明確，被
    告上開犯行堪以認定，應予依法論科。
二、論罪：
  ㈠按刑法總則之加重，係概括性之規定，所有罪名均一體適用
    ；刑法分則之加重，係就犯罪類型變更之個別犯罪行為予以
    加重，成為另一獨立之罪名，兒童及少年福利與權益保障法
    第112條第1項前段所定：「成年人教唆、幫助或利用兒童及
    少年犯罪或與之共同實施犯罪或故意對其犯罪者，加重其刑
    至二分之一」，其中成年人教唆、幫助或利用兒童及少年犯
    罪或與之共同實施（實行）犯罪之加重，並非對於個別特定
    之行為而為加重處罰，其加重係概括性之規定，對一切犯罪
    皆有其適用，自屬刑法總則加重之性質；至於故意對兒童及
    少年犯罪之加重，係對被害人為兒童及少年之特殊要件予以
    加重處罰，乃就犯罪類型變更之個別犯罪行為予以加重，則
    屬刑法分則加重之性質（最高法院103年度台非字第306號裁
    判意旨參照）。
　㈡查被告為本案犯行時係成年人，有被告個人戶籍資料查詢結
    果在卷可參（詳見原審侵訴字卷第33頁），而A女係91年10
    月生，有卷附代號與真實姓名對照表在卷可考（詳見偵字不
    公開卷第49頁），則A女於被告對其為本案犯行時（即108年
    1月間某日），為14歲以上未滿18歲之少年。是核被告所為
    ，係犯兒童及少年福利與權益保障法第112條第1項前段、刑
    法第221條第1項之成年人故意對少年犯強制性交罪。
  ㈢被告係成年人，明知A女為14歲以上18歲未滿之少年，竟對A
    女為強制性交犯行，應依兒童及少年福利與權益保障法第11
    2條第1項前段規定，加重其刑。
  ㈣按刑法第59條規定之酌量減輕其刑，必須犯罪另有特殊之原
    因與環境，在客觀上足以引起一般同情，認為即使宣告法定
    最低度刑，猶嫌過重者，始有其適用（最高法院105年度台
    上字第2625號判決意旨參照）。被告雖無前科紀錄，對於本
    件犯行亦已坦承不諱，更多次與A女、B女及C男成立和解、
    調解及支付賠償款項，且A女及C男最終亦均同意原諒被告，
    有上開和解書及調解筆錄等在卷可憑。然本院衡酌被告前與
    B女為男女朋友，與C男亦為釣魚朋友關係，其身為A女之長
    輩，應對A女善盡保護、照顧之責，竟為滿足一己之私慾，
    無視人倫綱常，更罔顧A女心理、人格發展之健全性，利用A
    女於案發時尚屬懵懂，自我保護力薄弱，而對A女為上揭強
    制性交行為，終致未成年之A女產下D女，除嚴重戕害A女心
    靈及健全成長，更造成A女與D女終身無從磨滅難堪印記，斲
    傷至深且鉅，被告所為當為社會道德、法理所不容，其主觀
    惡性及客觀情節均至甚可議。故縱被告多次與A女、C男或B
    女和解、調解成立，彌縫態度良好，亦僅能於量刑範圍審酌
    ，而無從據此認定被告所為，有「客觀上足以引起一般同情
    ，認為即使宣告法定最低度刑，猶嫌過重」之情，故本件並
    無刑法第59條減刑規定之適用。　　
三、撤銷改判之理由：　　
　㈠原審經詳細調查後，以被告犯罪之事證明確，予以論罪科刑
    ，固非無見。惟查，被告於本院審理時，除仍坦承犯行，更
    再次與A女、C男和解、調解成立，並支付票面金額為新臺幣
    50萬元之支票予A女、C男收執，有和解書、調解筆錄及支票
    影本在卷可參（見本院卷第89-91、95、97頁），堪認被告
    盡力彌補犯行所造成之損害，是以本件量刑基礎已有變更，
    原審未及審酌，容有未合。準此，被告上訴意旨指摘及此，
    請求從輕量刑，為有理由，故原判決已屬無可維持，即應由
    本院予以撤銷，另為適法判決。　
　㈡自為科刑之說明：
　　本院以行為人之責任為基礎，審酌被告與B女及C男為舊識，
    身為A女之尊長，理應愛護、照顧A女，竟見A女年幼可欺，
    無視A女當時身心發展均非成熟，即罔顧倫常、不顧A女反抗
    ，而以強暴手段對A女為性交行為，並導致A女懷孕、被迫產
    女，對其生理及心理健康均造成嚴重殘害，所為誠可非議，
    應予高度譴責。惟考量被告在案發之後，多次與A女、B女、
    C男和解、調解並賠償損害，A女及C男最終同意原諒被告，
    不再追究被告所犯，並於原審及本院審理時坦承犯罪，並表
    達知錯及悛悔之意之犯後態度；兼衡被告先前並無任何刑事
    犯罪紀錄，素行良好，有本院被告前案紀錄表在卷可證，及
    被告於警詢自陳教育程度為國中畢業，家庭經濟狀況小康，
    職業為工之智識程度及生活狀況暨其犯罪之動機、目的、手
    段等一切情狀，酌情改量處如主文欄第2項所示之刑。
　㈢按受2年以下有期徒刑、拘役或罰金之宣告，而有刑法第74 
    條第1項所列2款情形之一，認以暫不執行為適當者，得宣告
    2年以上5年以下之緩刑，同法第74條第1項定有明文。故緩
    刑之要件，必須係受2年以下有期徒刑、拘役或罰金之宣告
    者，始足當之。倘所受之宣告刑逾有期徒刑2年者，即無宣
    告緩刑之餘地。本件被告所受之罪宣告刑，已逾有期徒刑2 
    年，依法即無宣告緩刑之餘地，故被告及辯護人請求宣告緩
    刑，亦非可採，末此說明。
據上論斷，應依刑事訴訟法第369條第1項前段、第364條、第299
條第1項前段，判決如主文。
本案經檢察官葉詠嫻提起公訴，被告提起上訴後，由檢察官邱美
育到庭執行職務。　　　
中　　華　　民　　國　　110 　年　　4 　　月　　21　　日
                  刑事第十六庭  審判長法　官  葉騰瑞
                                      法　官  陳芃宇
                                      法　官  古瑞君
以上正本證明與原本無異。
如不服本判決，應於收受送達後20日內向本院提出上訴書狀，其
未敘述上訴之理由者並得於提起上訴後20日內向本院補提理由書
（均須按他造當事人之人數附繕本）「切勿逕送上級法院」。
                                      書記官  林君縈
中　　華　　民　　國　　110 　年　　4 　　月　　21　　日
附錄：本案論罪科刑法條全文
兒童及少年福利與權益保障法第112條
成年人教唆、幫助或利用兒童及少年犯罪或與之共同實施犯罪或
故意對其犯罪者，加重其刑至二分之一。但各該罪就被害人係兒
童及少年已定有特別處罰規定者，從其規定。
對於兒童及少年犯罪者，主管機關得獨立告訴。

中華民國刑法第221條
（強制性交罪）
對於男女以強暴、脅迫、恐嚇、催眠術或其他違反其意願之方法
而為性交者，處3年以上10年以下有期徒刑。
前項之未遂犯罰之。